# 请教陈版，关于股息代扣代缴所得税的会计处理问题

提问人：aRQue 时间：2011-03-23 13:33:25
注册地于香港的P公司控股中国大陆的S公司。根据新企业所得税法，P公司在收到S公司的股利时，需要缴纳10%的所得税（由S公司代扣代缴）。对于这一事项的会计处理，有如下想法及疑问，烦请陈斑竹对 1 、 2 、 3 点分别确认一下： 1 、由于P公司在未来获得股息收入时一定会缴纳10%的所得税，那么是否P公司在每年，不论S公司是否宣告分配股利，都要按照S公司实现的全额可分配利润（利润总额减去法定盈余公积等，假定为 100 ）确认递延所得税？即每年均需要做会计分录： Dr:所得税费用 10 （=100×10%） Cr：
递延所得税 10 而后在子公司宣告股利时将递延所得税进行转回。
2 、S公司方面，由于其代扣代缴义务按照税法规定仅发生在宣告股利时，由此其平时不需做会计处理。仅需要在分配股利时按照分配的比例（例如分配当年利润 100 的30%）确认应交税金。即作出分配股利决议时做分录： Dr:利润分配 30 （=100×30%） Cr:应付股利 27 Cr:应交税金 3
3 、如果S公司的法定审计师与P公司的法定审计师不同，双方审定的S公司未分配利润不同。那么前述第 1 点中P公司应该确认的S公司可分配利润应该以哪一方为准呢？因为此处有一个矛盾——S公司实际作出利润分配时，相关政府部门认可其的利润应该是根据S公司法定审计师所审定的报表确认。但P公司的审计师一般是需要根据自己的审计结果来确认该金额。

回答人：chenyiwei
1 、在P公司的合并报表层面，除非有明确意图在可预见的未来不要求S公司分配股利，并且P公司可以证明其具有相关的维持运转所需的财务能力（即无需依赖S公司分回的股利以支付日常开支和资本支出、向P公司自己的股东分配股利等），否则应当就S公司获得的可分配利润确认相应的递延所得税负债。 2 、关于以哪个审计师审定的净利润为准的问题，我理解P公司审计师是对合并报表发表审计意见，应当对其中包含的未分配利润也承担审计责任，并且两个审计师审定净利润之间的差异在很多情况下实际上是暂时性的跨期差异，所以建议按照母公司审计师审定的净利润为基础，在P公司合并报表层面确认递延所得税负债。

提问人：flamehaze34 时间：2014-07-31 18:31:13
陈版主，您好。如果每年针可供分配利润确认了递延所得税负债的话，那么，在S公司宣告派发股利的时候，是不是直接借计递延所得税费用，贷计应交税费-代扣代缴所得税，而并不需要在每次宣告派股利的时候计提代扣代缴所得税？

回答人：chenyiwei
合并报表层面，在子公司宣告分派股利，触发纳税义务，同时应纳税暂时性差异转回时： 借：所得税费用——当期所得税费用，贷：应交税费——企业所得税或预提所得税 同时递延所得税负债转回： 借：递延所得税负债，贷：所得税费用——递延所得税费用。

提问人：flamehaze34 时间：2014-07-31 21:29:58
陈版主，您好。在境内的子公司，在境内子公司单体层面宣告的时候已经确认了“应交税费-代扣代缴所得税”，那么在合并层面，在确认一个“借：所得税费用——当期所得税费用，贷：应交税费——企业所得税或预提所得税”的话，岂不是纳税义务的确认重复了？

回答人：chenyiwei
在子公司单体层面已经确认该项所得税扣缴义务的基础上，合并报表层面编制抵销分录：借：所得税费用——当期所得税费用，贷：
利润分配——应付普通股股利。

提问人：zengfengxia 时间：2014-08-01 16:34:25
请教陈版，这个递延所得税负债的暂时性差异来源于什么地方？是否符合负债的定义？我理解，P公司可以控制S公司，可以决定S公司是否分配利润，是不是可以反过来说，除非有明确意图在可预见的将来要求S公司分配股利时才需要确认递延所得税负债？

回答人：chenyiwei
应表述为：除非有明确证据表明母公司在可预见的未来不会要求子公司分配股利，也不会转让其股权，否则基于谨慎性的考虑，都应当确认递延所得税负债。

提问人：zengfengxia 时间：2014-08-01 21:44:11
还是有疑问，在没有证据表明母公司在可预见的将来会要求子公司分配现金股利的情况下，构成了需要确认递延所得税负债的现时义务吗？

回答人：chenyiwei
1 、基于谨慎性原则的考虑，递延所得税负债应足额确认。 2 、准则第十二条原文：“企业对与子公司、联营企业及合营企业投资相关的应纳税暂时性差异，应当确认相应的递延所得税负债。但是，同时满足下列条件的除外：（一）投资企业能够控制暂时性差异转回的时间；（二）该暂时性差异在可预见的未来很可能不会转回。”也是采用了排除法的表述方式，即除了明确列举的例外情况以外，其他情况均应确认递延所得税负债。与同一准则第十四条对此类情况下递延所得税资产确认条件的表述“企业对与子公司、联营企业及合营企业投资相关的可抵扣暂时性差异，同时满足下列条件的，应当确认相应的递延所得税资产”对照，可以更明显地看出两者的区别。

提问人：edward425 时间：2015-11-09 11:01:29
我想问一下，如果不是100%控股子公司，80%控股，是不是应该只就S公司80%的可分配利润计提递延所得税负债？

回答人：chenyiwei
可以这样理解。另 20 ％的纳税义务归属于合并报表范围外的少数股东，即不是本合并主体的纳税义务，本合并主体只是代扣代缴，所以不确认为本合并主体的负债和费用。

提问人：edward425 时间：2015-11-11 15:22:12
进一步再问一下，余下20%的纳税义务我怎么做分录呢？借：少数股东权益，贷什么？谢谢。

回答人：chenyiwei
分配前不用做分录，分配时如果实际履行扣缴义务的，则按代收代付处理。如果少数股东直接申报纳税的，则作为被投资的会计主体，无需处理。

提问人：zengfengxia 时间：2015-11-20 14:52:00
如果章程规定，子公司将每年实现利润的20%分配给母公司，是否可以根据章程规定，只确认20%利润的暂时性差异？

回答人：chenyiwei
条件是： 1 、母公司分回利润时要补税； 2 、没有处置该子公司股权的计划。